臺灣彰化地方法院民事判決
109年度再易字第15號
再審原告    黃國偉    
訴訟代理人  劉嘉堯律師  
再審被告    陳淑惠    
上列當事人間請求給付票款事件，再審原告對於民國109年10月2
6日本院108年度簡上字第132號確定判決，提起再審之訴，本院
不經言詞辯論，判決如下：
    主  文
再審之訴駁回。
再審訴訟費用由再審原告負擔。
    事實及理由
一、按再審之訴，應於30日之不變期間內提起；前項期間，自判
    決確定時起算，判決於送達前確定者，自送達時起算，其再
    審之理由發生或知悉在後者，均自知悉時起算，民事訴訟法
    第500條第1項、第2項前段定有明文。查再審原告係於民國1
    09年10月29日收受本院108年度簡上字第132號判決（下稱原
    確定判決），其於109年11月27日提起本件再審之訴，並未
    逾30日之不變期間，自屬合法。
二、再審原告主張略以:
　㈠本件主要爭點為：再審被告是否自證人黃惠媚取得系爭票據
    時，即知悉並允諾不得加以提示？再審原告依票據法第13條
    但書規定（執票人取得票據出於惡意），拒絕給付票款，是
    否有理？
　㈡依證人黃惠媚民國109年9月8日於原審之證述，足見再審被告
    自證人黃惠媚處取得系爭票據時，便知悉系爭票據僅爲借票
    關係，目的係供擔保而不具流通性，雙方並約定不得提示。
    再審被告為惡意執票人，再審原告拒絕給付票款，當屬於法
    有據。
　㈢詎原確定判決僅片面節錄證人黃惠媚之證詞，扭曲、棄置其
    作證內容原意，率認再審原告未盡票據法第13條但書之舉證
    責任，而就足以影響判決基礎之證人黃惠媚上開有利再審原
    告之證詞漏未斟酌，且未於判決理由項下詳為論述，即遽為
    再審原告不利之認定，所為判決顯然違背法令。爰依民事訴
    訟法第436之7條、第496條第1項第1款、第497條規定，聲請
    再審，並聲明：原確定判決廢棄；上廢棄部分，再審被告之
    訴及假執行之聲請均駁回。
三、本件未經言詞辯論，再審被告未提出書狀為聲明或陳述。
四、按再審之訴顯無再審理由者，得不經言詞辯論，以判決駁回
    之，民事訴訟法第502條第2項定有明文。又所謂顯無再審理
    由，係指再審原告於再審狀內主張之再審理由，無須依法調
    查證據，即能斷定再審之訴為無再審理由者而言（最高法院
    69年度台上字第33號判決意旨參照）。再審原告雖主張原確
    定判決有民事訴訟法第496條第1項第1款「適用法規顯有錯
    誤」、第436之7條「就足影響於裁判之重要證物，漏未斟酌
    」等再審事由，惟查：
　㈠按民事訴訟法第496條第1項第1款所謂適用法規顯有錯誤之再
    審事由，係指確定判決所適用之法規，顯然不合於法律規定
    ，或與司法院現尚有效之大法官會議之解釋，或現尚有效之
    判例顯有違反，或消極的不適用法規，顯然影響裁判者而言
    ，並不包括判決理由矛盾、理由不備、取捨證據失當、認定
    事實錯誤及在學說上諸說併存致發生法律上見解歧異等情形
    在內（最高法院87年度台上字第1936號、90年度台再字第27
    號判決意旨參照）。再審原告認原確定判決曲解證人證詞之
    原意，且未於判決理由詳為論述，係適用法規顯有錯誤。惟
    法院依自由心證判斷事實之真偽，再審原告謂原確定判決曲
    解證人證詞，顯係指摘原確定判決關於事實認定及採證之當
    否，此非屬適用法規顯有錯誤之範疇。從而，再審原告主張
    原確定判決有適用法規顯有錯誤之再審事由云云，尚屬無稽
    。
　㈡民事訴訟法第436條之7所規定「對於簡易訴訟程序之第二審
    確定終局判決，如就足影響於判決之重要證物，漏未斟酌」
    (再審原告贅引同法第497條)，係指足以影響判決基礎之重
    要證物，雖當事人已在前訴訟程序提出，但未經確定判決加
    以斟酌而言，如忽視當事人聲明之證據不予調查，或就依聲
    請或依職權調查之證據未為判斷等，且以該證物足以動搖原
    確定判決之基礎者為限。又所謂「證物」包括書證及與書證
    有相同效力之物件或勘驗物等項，並不包括證人、當事人之
    陳述在內。本件再審原告雖主張原確定判決漏未斟酌證人黃
    惠媚之證詞，惟依前開說明，證人所為之證述，非屬證物。
    況且，原確定判決已引用證人黃惠媚之證詞，並據其證詞認
    定事實，自無漏未斟酌之情事。是再審原告據此提起再審之
    訴，核與前開規定不符，顯不足採。
五、綜上所述，再審原告主張原確定判決有適用法規顯有錯誤、
    就足影響於裁判之重要證物漏未斟酌之再審事由，惟觀其再
    審理由，無非就原確定判決認定事實之職權行使所為論斷，
    指摘為不當，顯不可採。原確定判決並無再審原告所主張民
    事訴訟法第496條第1項第1款、第436條之7之再審事由，再
    審原告提起本件再審之訴，指摘原確定判決不當，求予廢棄
    改判，為顯無理由。爰不經言詞辯論，逕以判決駁回之。
六、據上論結，本件再審之訴為顯無再審理由。爰依民事訴訟法
    第502條第2項、第78條，判決如主文。
中　　華　　民　　國　 110　　年　　 6　　月　　10　　日
                  民事第一庭    審判長法官   廖國佑
                                      法官   李言孫
                                      法官   施錫揮
以上正本係照原本作成。　　　　　　　　　　　　　　　　
不得上訴。　　　　　　　　　　　　　　　　　　　　　　  
中　　華　　民　　國　　110 　年　　6 　　月　　11　　日
                                書記官　顏麗芸